【裁判字號】    91,上更(二),267
【裁判日期】    920129
【裁判案由】    毒品危害防制條例
【裁判全文】
臺灣高等法院臺中分院刑事判決          民國九十一年度上更(二)字第二六七號
    上  訴  人
    即  被  告  乙○○  男四十.
    選任辯護人  楊振芳  律師
右上訴人因違反毒品危害防制條例案件，不服臺灣彰化地方法院中華民國八十八年四
月九日第一審判決（民國八十七年度訴字第九八二號，起訴案號：臺灣彰化地方法院
檢察署八十七年度偵字第一○五七七號），提起上訴，本院判決後經最高法院第二次
發回，本院判決如左：
    主      文
原判決關於販賣第一級毒品部分撤銷。
乙○○持有第一級毒品，累犯，處有期徒刑拾月。扣案之第一級毒品海洛因拾貳包（
淨重玖拾點壹柒公克）沒收銷燬之。
    事      實
一、乙○○曾於民國（下同）八十四年七月二十一日因麻醉藥品管理條例案件，經本
    院於同年十二月十五日判處有期徒刑七月確定，八十五年十月二十二日執行完畢
    。仍不知警惕，竟於八十七年十月初，因另案違反毒品危害防制條例為法院通緝
    （彰化地院八十七年九月廿三日彰院鵬字第○○○四○五號），欲到其因胰臟
    癌已亡故之兄彭塗源（於八十五年六月六日死亡）之住處（彰化縣員林鎮○○街
    二十六巷十四號）借住藏匿，而在整理打掃其兄房間時，在衣廚夾層裡發現一只
    皮包內遺留有第一級毒品海洛因一批，即將之據為己有欲供己施用，再加以分裝
    成四大包及八小包，而非法持有之。嗣於八十七年十一月二十三日上午十一時三
    十分許，在彰化縣員林鎮○○路○段二四二巷二十六號（起訴書誤載為二十一號
    ）與女友余思育租屋處，經警執行搜索時，當場查獲其所持有之前開第一級毒品
    海洛因四大包及八小包（共十二包）（淨重九十三點一七公克），第二級毒品安
    非他命十二包（淨重二十七點六二公克）（此部分已判決確定），並同時查獲其
    同居女友余思育所有之搗碎器一支、空塑膠袋一包等物。
二、案經彰化縣警察局分局移送台灣彰化地方法院檢察署檢察官偵查起訴。
    理      由
一、右揭事實，業據上訴人即被告乙○○(下稱被告)於警訊、偵查、原審及本院調查
    、審理時坦承不諱。核與證人余思育於警訊、原審及本院調查中所供證：被告海
    洛因是他已死的哥哥生前留下來的等語相符，也與證人甲○○（即被告之侄、彭
    塗源之子）在本院審理中經交互詰問所供證情節相符（見本院九十二年一月二十
    二日審判筆錄）。而查獲之白色粉末（第一級毒品海洛因）經送法務部調查局鑑
    驗結果，確係第一級毒品海洛因，有該局八十七年十二月三十日000000
    000號鑑定通知書一紙在卷（原審卷第六十五頁）可稽，此外，復有被告所持
    有之第一級毒品海洛因十二包（即四大包及八小包）（淨重九十三點一七公克）
    扣案可資佐證。事證已臻明確。雖證人甲○○即彭塗源之子於原審法院調查時（
    八十八年一月十八日）證稱：其叔乙○○約在十年前搬到隔壁街去住，在伊父親
    彭塗源八十五年去逝前有去過，去逝後即很少去，因乙○○與伊住處只隔一條街
    ，所以他不可能到伊家借住，只隅爾會去聊天，當天（八十七年十月初某天）乙
    ○○到伊家，是伊祖母要他去拿伊父親之遺物到祖母家，並非是去打掃，亦非要
    去住在伊家，在這很久之前，乙○○雖有說過如開車很累要過來休息一下，但也
    只有一次過來伊之房間休息過一次，並不是特別準備另一間房間供其休息；伊父
    親死前因癌症很痛苦，常去伍倫醫院打止痛針，雖曾聽過伊祖母說過，海洛因可
    止痛，但並未看過伊父親吸過毒，伊父親半夜常喊痛，並曾在半夜到伍倫醫院打
    止痛針；伊父親之遺物已清理過，只剩下信件及舊手錶等物，沒有其他東西，在
    八十七年十月九日，伊被拘提到案前十餘天前，伊有打掃伊父親之房間，並沒有
    看到有海洛因，也無安非他命等語。然查證人甲○○於本院審理中經交互詰問結
    果，已供證被告於打掃伊父房間在衣櫃夾層尋獲一皮包內裝海洛因，被告嘗試後
    確認為海洛因即取走，其於原審調查作證時是怕犯毒品持有罪才這麼說，事實上
    其祖母曾說過其父在癌症末期曾經自己施打毒品海洛因來止痛，被告尋獲其父遺
    留之海洛因時伊也在場，被告叫他不要碰，就取走等語（見本院九十二年一月廿
    二日、九十一年上更(二)字第二六七號卷審判筆錄），參以被告於原審調查中即辯
    稱八十七年十月初找到扣海洛因時，伊侄子甲○○當時也在場看到等情（見原審
    卷第五二頁正面），而證人甲○○自原審到庭後，本院上訴審、更一審均屢傳未
    到，直至本審始到庭並經交互詰問一再確認其供證詞，核與被告於警、偵訊及原
    審調查審理中所辯相符，應堪採信，自不能以該證人在原審與事實不符（如證人
    祖母係於八十六年八月二十五日死亡，有除戶戶籍謄本可稽，自不可能於八十七
    年十月初叫被告前彭塗源去房間拿遺物）之證言，為被告不利之證據甚明。本件
    被告持有毒品事證明確，犯行洵堪認定。
二、查被告於查獲時雖供承有施用第一級毒品海洛因，然警方採其尿液送驗結果，並
    無吸用海洛因之陽性反應等情，有彰化縣衛生局八十七年十一月廿六日尿液檢驗
    成績書在卷可稽，自難僅憑被告自白，認其有施用第一級毒品毒品之犯行。核被
    告所為，係犯毒品危害防制條例第十一條第一項持有第一級毒品罪。公訴人認被
    告所為係犯毒品危害防制條例第四條第一項之販賣毒品罪，尚有未洽（理由如後
    述），應予變更起訴法條。又被告曾於八十四年七月二十一日因麻藥案件，經本
    院於同年十二月十五日判處有期徒刑七月確定，八十五年十月二十五日執行完畢
    ，有台灣高等法院被告全國前案紀錄表一份及台灣彰化地方法院檢察署刑案資料
    查註紀錄表一紙在卷可憑，其於有期徒刑執行完畢後，五年內再犯有期徒刑以上
    之本罪，為累犯，應依刑法第四十七條之規定，加重其刑。爰審酌被告之品性、
    及其持有之第一級毒品高達九十三點一七公克，數量雖多，惟尚未施用，及其犯
    罪後坦承犯行之態度等一切情狀，量處如主文第二項所示之刑，以示懲戒。至扣
    案之第一級毒品海洛因十二包（淨重九十三點一七公克）應依毒品危害防制條例
    第十八條第一項前段之規定宣告沒收銷燬之。另扣案之搗碎器一支、空塑膠袋一
    包為證人余思育所有，業據證人余思育證述在卷，且上開物品亦非違禁物，均不
    得沒收，附此敘明。
三、公訴意旨另以：被告意圖營利而販入上開第一級及第二級毒品，準備出售於不特
    定之人，而於右揭時地為警查獲，被告持有上開大量之海洛因及安非他命、搗碎
    器及空塑膠袋乙包等物，因認被告涉有販賣第一級之罪嫌云云，公訴人以被告有
    販賣毒品犯行，無非以被告為警查獲上開毒品數量非少，且有該分裝工具，又被
    告所辯上開毒品供己施用，而其一日施用海洛因十餘次，安非他命七、八次云云
    ，不合常理為其論據，然按「事實審法院對於證據之取捨，依法雖有自由判斷之
    權，然積極證據不足證明犯罪事實時，被告之抗辯或反證縱屬虛偽，仍不能以此
    資為積極證據應予採信之理由。」最高法院三十年上字第四八二號著有判例，本
    件訊之被告自警訊自始即堅決否認持有上開毒品，係意圖營利之犯意而販入，辯
    稱其並無販賣之意圖等語，經查本件警方前往右開處所搜索查獲被告，警方所持
    之搜索票上所載受搜索人係案外人杜松盛而非被告，且迄無任何人指證被告有出
    售毒品之情事，而在該處搜索查獲被告持有毒品之事實，有彰化縣警察局搜索聲
    請書等在卷可稽，雖被告為警於上開處所查獲毒品及搗碎器乙支、空塑膠袋乙包
    ，然搗碎器乙支、空塑膠袋乙包為被告之友余思育所有，已如前述，且搗碎器乙
    支經證人余思育於原審說明係打碎冰塊所用，顯非分裝工具，自難認被告有以該
    工具作為販賣毒品之分裝工具，又本件被告自始否認其有販賣毒品之犯意及行為
    ，且亦無有其他證人及事證指明被告於何時何地，以何方式或價格販賣毒品於何
    對象，更無證據足以證明被告係以何價格買入，又欲以何價格出售於何人，以供
    認定被告具有為賺取買賣價差利潤之營利販賣毒品行為，自不能認定有販賣上開
    毒品之犯行至明，則縱被告從其亡兄處取得之第一級毒品，其數量非少數，且上
    開第一級毒品海洛因在被告之租住處查獲時已分裝完畢，亦不能據此臆測推斷被
    告有販賣毒品牟利犯行亦明。至於被告又辯稱：伊一天施    用第一級毒品海洛
    因約十餘次、第二級毒品安非他命七、八次云云。雖其為警查獲時採尿檢驗結果
    並無施用海洛因之反應，如上所述，被告所辯已有虛偽，且正常人之海洛因與安
    非他命之最低致死量皆為二○○毫克，一天內若單次使用超過此劑量即有致命之
    可能性，有行政院衛生署麻藥經理處八十八年二月十日麻研字第七七二八二號函
    在卷可稽。依前揭說明，被告所供其一日之內施用海洛因十餘次，安非他命七、
    八次，應已有中毒之現象，甚有致命之可能，其辯解亦屬不實，惟迄無積極證據
    資以證明被告有營利意圖，販入毒品之具體事實，有如上述，揆之首揭判例所示
    ，亦難遽以認為被告有何販賣毒品之犯行。是本件被告販賣第一級毒品海洛因之
    犯罪要屬不能證明，原審疏未詳予審究，遽以推測方法論處被告販賣上開毒品罪
    責，核有違誤，上訴人即被告上訴為有理由，應由本院將原判決關於販賣第一級
    毒品部分撤銷，就被告販賣第一級毒品部分，變更公訴人起訴法條，於起訴事實
    販賣實質上一行為之低度持有第一級毒品行為，予以論罪科刑，如上所述。
四、據上論斷，應依刑事訴訟法第三百六十九條第一項前段、第三百六十四條、第二
    百九十九條第一項前段、第三百條、毒品危害防制條例第十一條第一項、第十八
    條第一項前段，刑法第十一條前段、第四十七條，判決如主文。
本案經檢察官李榮鴻到庭執行職務。
中        華  民        國  九 十 二  年     一     月   二十九   日
                                  臺灣高等法院臺中分院刑事第一庭
                                        審判長法  官  陳  紀  綱
                                              法  官  方  艤  駐
                                              法  官  陳  登  源
右正本證明與原本無異。
檢察官得上訴，被告不得上訴。
如不服本判決應於收受送達後十日內向本院提出上訴書狀，其未敘述上訴之理由者並
得於提起上訴後十日內向本院補提理由書（均須按他造當事人之人數附繕本）。
                                              書記官  魏  維  廷
中        華        民        國  九 十 二  年     一     月    三十    日
附錄法條：
毒品危害防制條例第十一條第一項：
持有第一級毒品者，處三年以下有期徒刑、拘役或新臺幣五萬元以下罰金。
                                                                        Ｋ


司法院資訊處製作；財團法人民間司法改革基金會備份。
